【裁判字號】    99,交抗,115
【裁判日期】    990115
【裁判案由】    違反道路交通管理處罰條例
【裁判全文】
臺灣高等法院交通事件裁定             99年度交抗字第115號
抗  告  人
即受處分人  乙○○
送達代收人  甲○○
上列抗告人因違反道路交通管理處罰條例案件，不服臺灣宜蘭地
方法院，中華民國98年12月17日所為裁定（原審案號：98年度交
聲更字第12號），提起抗告，本院裁定如下：
    主  文
抗告駁回。
    理  由
一、按汽車行駛於應繳費之公路、橋樑、隧道或輪渡，不依規定
    繳費者，處汽車所有人或駕駛人新臺幣3,000元以上6,000元
    以下罰鍰，並追繳欠費，道路交通管理處罰條例第27條第 1
    項定有明文。
二、原裁定意旨略以：本件異議人於民國97年11月29日5 時13分
    許，駕駛車牌號碼0751-PH號自用小客車，行經國道5號公路
    頭城收費站，未申裝E 通機而行駛電子收費車道，且其於98
    年1 月11日補繳截止日前仍未補繳完成之事實，為異議人所
    不爭執。異議人雖一再執稱確實未收到繳款通知云云，然上
    開補繳通知已於97年12月22日經交通部臺灣區○道○○○路
    局委託遠通電收公司交郵政機關郵寄至異議人之戶籍所在地
    ，即宜蘭縣礁溪鄉○○路81號，因郵務機關於同年12月26日
    2 次前往投遞，均未獲會晤應受送達之異議人本人，亦未能
    付與有辨別事理能力之同居人、受僱人或應送達處所之接收
    郵件人員，因而於97年12月26日製作通知書兩份，一份黏貼
    於上開送達地址之門首，一份因送達地址無信箱之設置而改
    塞置於鐵門溝，將上揭文書寄存於送達地宜蘭縣礁溪鄉礁溪
    郵局以為送達等情，有遠通電收股份有限公司98年6 月15日
    總發字第09800591號函及附件在卷可按，並經當時執行送達
    之郵務士即證人吳國山到庭結證屬實。是除了上開送達地址
    確為異議人住所之事實，有異議人於聲明異議狀上所載之地
    址可供參照外，送達人員於未獲會晤應受送達之異議人本人
    ，亦未能付與有辨別事理能力之同居人、受僱人或應送達處
    所之接收郵件人員，且在送達地址未有信箱設置（此經異議
    人自承在卷）之情形下，將郵件送達通知書一份黏貼於門首
    ，一份塞於送達地址鐵門溝（得由居住上址之人隨時可見，
    而可認為屬適當處所）之作法，顯符合上開行政程序法關於
    送達文書之規定。從而本件高速公路委託遠通電收股份有限
    公司交郵政機關所為之上開送達，自合於上揭行政程序法關
    於文書送達之規定。則不論異議人實際有無前往領取該補繳
    通知單，該文書已處於異議人隨時可得領取之狀態，而於合
    法送達之日，即寄存送達當日，已發生效力。則異議人未及
    時領取上開補繳通知單，自不影響上開補繳通知單已合法送
    達之效力。是異議人上開所辯，並無可採，應予駁回云云。
三、抗告意旨略以：抗告人即受處分人居住處所宜蘭縣礁溪鄉林
    美村地處鄉下，諸多住戶並無設置信箱，郵政機關郵務士習
    慣將送達通知書拋置於屋前地面上，而不依法將送達通知書
    黏貼於受送達人處所門首，致使居民抱怨連連，有村長可資
    作證。另本件遠通電收公司通行費補繳通知單經郵務士寄存
    送達，然就「另一份□交由鄰居轉交或□置於應受送達處所
    信箱或適當位置，以為送達」部分，送達之郵務人員卻未作
    任何ˇ號註記，證明郵務士吳國山當時並未將另一份送達通
    知單依法交由鄰居或置於應受送達人處所適當位置，已經98
    年度交抗字第2062號裁定肯認，無庸置疑；吳國山於98年12
    月9 日之證述，誠屬搪塞卸責之詞，若如其所言，則抗告人
    絕無不發現送達通知書之理，原審遽下斷論歸責抗告人未及
    時領取上開補繳通知單，顯已違背經驗、論理及證據法則，
    於法不符，乃提起抗告云云。
四、按處理違反道路交通管理事件，有關文書送達之程序，依行
    政程序法之規定，違反道路交通管理事件統一裁罰基準及處
    理細則第 5條定有明文。而行政程序法中對於文書送達，於
    應受送達人之住居所、事務所或營業所為之。但在行政機關
    辦公處所或他處會晤應受送達人時，得於會晤處所為之；於
    應送達處所不獲會晤應受送達人時，得將文書付與有辨別事
    理能力之同居人、受僱人或應送達處所之接收郵件人員；又
    送達不能依前 2條規定為之者，得將文書寄存送達地之地方
    自治或警察機關，並作送達通知書2份，1份黏貼於應受送達
    人住居所、事務所、營業所或其就業處所門首，另 1份交由
    鄰居轉交或置於該送達處所信箱或其他適當位置，以為送達
    。前項情形，由郵政機關為送達者，得將文書寄存於送達地
    之郵政機關。寄存機關自收受寄存文書之日起，應保存3 個
    月，行政程序法第72條第1項、第73條第1項、第74條亦分別
    定有明文。又關於汽車行駛於應繳納通行費之國道高速公路
    未依規定繳費時，應由遠通電收公司依高公局查明之車籍資
    料寄發補繳通知單通知用路人補繳，則該「補繳通行費及作
    業處理費通知單」之書面通知，應依上開規定送達，自不待
    言。
五、經查：
  (一)本件受處分人即抗告人乙○○（下稱抗告人）於97年11月29
    日5時13分許，駕駛車牌號碼0751-PH號自小客車，行經國道
    5號公路頭城收費站，未申裝E通機而行駛電子收費車道，且
    其於98年 1月11日補繳截止日前仍未補繳完成之事實，為抗
    告人所不爭執，並有內政部警政署國道公路警察局公警局交
    字第ZIQ010835號舉發違反道路交通管理事件通知單1紙、所
    附之採證照片1幀在卷可稽，其違規事實堪予認定。
  (二)遠通電收公司於97年12月22日交寄本件補繳通行費通知單，
    經郵政機關郵寄至抗告人之戶籍所在地宜蘭縣礁溪鄉○○路
    81號，因未獲會晤本人，亦無受領文書之同居人或受僱人，
    乃製作通知書兩份，1份黏貼於上開送達地址之門首，1份因
    送達地址無信箱之設置而改塞置於該址鐵門門溝，將上揭遠
    通電收公司補繳通行費通知單寄存於礁溪郵局以為送達等情
    ，有遠通電收股份有限公司98年6月15日總發字第0980059 1
    號函及附件存卷可憑，復經原審法院傳喚當時執行送達之郵
    務士即證人吳國山到庭結證明確。是本件郵務士將郵件送達
    通知書1份黏貼於門首，另1份則因送達地址未有信箱設置，
    而塞於送達地址鐵門溝，則抗告人應得輕易發見，而處於可
    得受領之狀態，已將送達通知書置放於適當位置，符合寄存
    送達之要件而生合法送達之效力無疑。原審法院同此認定，
    並依憑卷內資料，翔實說明所為論斷之理由，自無不合。至
    於郵務士吳國山投遞其他通知單，是否合於送達之要件，與
    本件無涉，不能以抗告人所謂之98年度交抗字第2062號裁定
    ，否定證人吳國山於本件原審結證之效力，或資為有利於抗
    告人認定之依憑。
六、綜上，抗告人確有於前揭時、地行駛於應繳費之公路，不依
    規定繳費，並於通知補繳後仍未補繳之違規行為。原裁定維
    持原處分機關依道路交通管理處罰條例第27條第1 項規定，
    裁罰抗告人罰鍰3,000 元之處分，駁回抗告人異議之聲明，
    無何違誤或不當。抗告人猶執陳詞提起抗告，恣意指摘原裁
    定不當，為無理由，應予以駁回。
據上論結，應依道路交通案件處理辦法第26條，刑事訴訟法第41
2條，裁定如主文。
中    華    民    國    99    年    1     月    15    日
                  刑事第十二庭審判長法  官  蔡永昌
                                    法  官  蔡國在
                                    法  官  蔡新毅
以上正本證明與原本無異。
不得再抗告。
                                    書記官  賴立旻
中    華    民    國    99    年    1     月    15    日


司法院資訊處製作；財團法人民間司法改革基金會備份。
